臺灣屏東地方法院刑事判決　　　　　　　100年度易字第656號
公　訴　人　臺灣屏東地方法院檢察署檢察官
被　　　告　花嘉鴻
選任辯護人　許清連律師
　　　　　　李錦壹律師
　　　　　　陳奕全律師
上列被告因違反毒品危害防制條例案件，經檢察官提起公訴（
100 年度毒偵字第1183號），嗣因被告就被訴事實為有罪之陳述
，經本院裁定適用簡式審判程序審理，判決如下：
    主  文
花嘉鴻施用第二級毒品，累犯，處有期徒刑肆月，如易科罰金，
以新臺幣壹仟元折算壹日，扣案之第二級毒品甲基安非他命壹包
（驗前淨重零點捌貳公克，驗後淨重零點柒柒公克）、殘留
有第二級毒品甲基安非他命之吸食器及殘渣袋各貳個均沒收銷燬
。
    事  實
一、花嘉鴻曾於民國87年間，因違反毒品危害防制條例案件，經
    本法院裁定送觀察、勒戒後，認無繼續施用毒品之傾向，於
    87年11月30日釋放，並於同日經臺灣屏東地方法院檢察署以
    87年度偵字第7672號為不起訴處分確定。嗣於90年間，再因
    施用毒品案件，經本院裁定送觀察、勒戒後，認有繼續施用
    毒品之傾向，嗣再裁定送強制戒治並經聲請簡易判決處刑，
    強制戒治部分於91年12月13日期滿執行完畢。於94年間因毒
    品案件，經本院分別判處有期徒刑1 年2 月、10月，定應執
    行刑1 年10月確定，於97年1 月12日執行完畢；另於98年間
    ，因犯公共危險罪，經臺灣高雄地方法院以98年度審交簡字
    第2536號判處有期徒刑3 月確定，於98年11月11日易科罰金
    執行完畢。詎猶不知悔改，復基於施用第二級毒品甲基安非
    他命之犯意，於100 年3 月29日上午8 時許，在屏東縣九如
    鄉○○路140 巷33號住處，以將甲基安非他命置於玻璃球吸
    食器加熱燒烤成煙霧吸食之方式，施用第二級毒品甲基安非
    他命1 次。嗣於100 年3 月29日上午11時許，為警持搜索票
    在上址查獲，並扣得花嘉鴻所有之殘留第二級毒品甲基安非
    他命之吸食器、殘渣袋各2 個、第二級毒品甲基安非他命1
    包（驗前淨重0.382 公克，驗後淨重0.377 公克）。
二、案經屏東縣政府警察局恆春分局報請臺灣屏東地方法院檢察
    署檢察官偵查起訴。
    理  由
一、按本件被告花嘉鴻所犯係死刑、無期徒刑、最輕本刑為3年
    以上有期徒刑以外之罪，其於準備程序就被訴事實為有罪之
    陳述，經本院告知簡式審判程序之旨，並聽取其與公訴人之
    意見後，認無不得或不宜改依簡式審判程序進行之情事，依
    刑事訴訟法第273 條之1 第1 項規定，當庭裁定本件行簡式
    審判程序，合先敘明。
二、上揭事實，業據被告花嘉鴻於警詢、檢察官偵訊及本院審理
    時坦承不諱，且被告為警所採集之尿液檢體，經送請正修科
    技大學超微量研究中心以酵素免疫分析法及氣相層析質譜儀
    法檢驗，結果呈甲基安非他命陽性反應，有該中心100 年4
    月21日編號R00-0000-000號尿液檢驗報告1 紙在卷足憑，又
    扣案之第二級毒品甲基安非他命1 包（驗前淨重0.382 公克
    ，驗後淨重0.377 公克），經送請高雄醫學大學附設中和紀
    念醫院檢驗結果，確係第二級毒品甲基安非他命，有該醫院
    100 年6 月24日編號00000-000 號檢驗報告一紙在審卷可按
    。另扣案之吸食器2 個、殘渣袋2 個，經屏東縣警察局恆春
    分局警員以臺灣尖端先進生技醫藥股份有限公司毒品簡易快
    速篩檢試劑檢驗結果，其內殘留液體均含有第二級毒品甲基
    安非他命成分，有該局初步檢驗報告單及照片各4 紙在卷可
    按（見偵卷第17-26 頁），堪認被告前開自白與事實相符。
    按施用第一、二級毒品為犯罪行為，毒品危害防制條例第10
    條定有處罰明文，故施用第一、二級毒品者，依前揭規定本
    應科以刑罰，惟基於刑事政策，對合於一定條件之施用者，
    則依同條例第20條、第23條之規定，施以觀察、勒戒及強制
    戒治之保安處分，又毒品危害防制條例於92年7 月9 日修正
    公布，自93年1 月9 日施行，其中第20條、第23條將施用毒
    品之刑事處遇程序，區分為「初犯」及「5 年內再犯」、「
    5 年後再犯」，依其立法理由之說明：「初犯」，經觀察、
    勒戒或強制戒治後，應為不起訴處分或不付審理之裁定；經
    觀察、勒戒或強制戒治執行完畢釋放後，「5 年內再犯」者
    ，因其再犯率甚高，原實施之觀察、勒戒及強制戒治既已無
    法收其實效，爰依法追訴或裁定交付審理，至於經觀察、勒
    戒或強制戒治執行完畢釋放後，「5 年後再犯」者，前所實
    施之觀察、勒戒或強制戒治已足以遮斷其施用毒品之毒癮，
    為期自新及協助其斷除毒癮，仍適用「初犯」規定，先經觀
    察、勒戒或強制戒治之程序，從而依修正後之規定，僅限於
    「初犯」及「5 年後再犯」2 種情形，始應先經觀察、勒戒
    或強制戒治程序。倘被告於5 年內已再犯，經依法追訴處罰
    ，縱其第3 次（或第3 次以上）再度施用毒品之時間，在初
    犯經觀察、勒戒或強制戒治執行完畢釋放5 年以後，已不合
    於「5 年後再犯」之規定，且因已於「5 年內再犯」，顯見
    其再犯率甚高，原實施觀察、勒戒或強制戒治，已無法收其
    實效，即應依該條例第10條處罰（最高法院97年度第5 次刑
    事庭會議決議意旨參照），查被告前因施用毒品案件，有如
    上開事實欄所示觀察、勒戒、強制戒治執行完畢，且於觀察
    、勒戒、強制戒治執行完畢後5 年內，再犯施用毒品罪受科
    刑判決並執行完畢等情，有臺灣高等法院被告前案紀錄表在
    卷可稽，則被告再犯本件施用毒品罪，依據上開說明，自應
    依法論罪科刑。
三、查甲基安非他命為毒品危害防制條例第2 條第2 項第2 款明
    定之第二級毒品，不得持有及施用，核被告花嘉鴻所為，係
    犯毒品危害防制條例第10條第2 項之施用第二級毒品罪。其
    施用前持有第二級毒品甲基安非他命之低度行為，應為其施
    用第二級毒品甲基安非他命之高度行為所吸收，不另論罪。
    被告前於94年間因毒品案件，經本院分別判處有期徒刑1 年
    2 月、10月，定應執行刑1 年10月確定，於97年1 月12日執
    行完畢；另於98年間，因犯公共危險罪，經臺灣高雄地方法
    院以98年度審交簡字第2536號判處有期徒刑3 月確定，於98
    年11月11日易科罰金執行完畢等情，有臺灣高等法院被告前
    案紀錄表1 份在卷可稽，其於受徒刑之執行完畢，5 年以內
    故意再犯本件有期徒刑以上之罪，為累犯，應依刑法第47條
    第1 項之規定加重其刑。爰審酌被告前經觀察、勒戒、強制
    戒治後，仍未戒斷其施用毒品之惡習，並參酌其素行狀況、
    犯罪之動機、目的、手段，兼衡施用毒品係自我戕害身心之
    行為及犯罪後坦承犯行，態度良好，又被告目前就讀永達技
    術學院夜四技建築工程系三年級，平日則任職於曜輝營造有
    限公司工地主任，有在學證明書、在職證明各一紙附審卷可
    按等一切情狀，量處如主文所示之刑，並諭知易科罰金之折
    算標準。
四、扣案之甲基安非他命1 包（驗前淨重0.382 公克，驗後淨重
    0.377 公克），係第二級毒品已如前述，另吸食器2 個、殘
    渣袋2 個均殘留有第二級毒品甲基安非他命成分，亦如前述
    ，其上殘留之甲基安非他命已無法析離，應視同毒品，併依
    毒品危害防制條例第18條第1 項前段之規定併予宣告沒收銷
    燬之。
據上論斷，應依刑事訴訟法第299 條第1 項前段、第273 條之1
第1 項，毒品危害防制條例第10條第2 項、第18條第1 項前段，
刑法第11條前段、第47條第1 項、第41條第1 項前段，判決如主
文。
本案經檢察官劉昀到庭執行職務。
中    華    民    國   100    年    7     月    28    日
                  刑事第二庭    法  官  涂裕洪
以上正本證明與原本無異。
如不服本判決應於收受判決後10日內向本院提出上訴書狀，並應
敘述具體理由；其未敘述上訴理由者，應於上訴期間屆滿後20日
內向本院補提理由書（均須按他造當事人之人數附繕本）「切勿
逕送上級法院」。
中    華    民    國   100    年    7     月    28    日
                                書記官  卓春成
附錄本判決論罪科刑法條全文：
毒品危害防制條例第10條第2項
施用第二級毒品者，處三年以下有期徒刑。